臺灣高等法院臺中分院民事裁定
110年度抗字第370號
抗  告  人  郭金澤  
上列抗告人因與相對人台灣糖業股份有限公司間請求確認預定買
賣契約無效事件，對於中華民國110年6月15日臺灣臺中地方法院
110年度訴字第1569號裁定提起抗告，本院裁定如下 
    主  文
抗告駁回。
抗告訴訟費用由抗告人負擔。 
    理  由
一、按訴訟標的之價額，由法院核定；又核定訴訟標的之價額，
    以起訴時之交易價額為準；無交易價額者，以原告就訴訟標
    的所有之利益為準，民事訴訟法第77條之1第1項、第2項定
    有明文。所謂交易價額，係指客觀上市場交易價額而言。是
    民事訴訟採有償主義，原告起訴（或受敗訴當事人提起上訴
    ）應繳納裁判費，而依民事訴訟法第77條之13、第77條之14
    規定，係依原告之請求為「因財產權而起訴」或「非因財產
    權而起訴」異其裁判費徵收之標準。然所謂「因財產權而起
    訴」或「非因財產權而起訴」，其區別標準如何？民事訴訟
    法並無明文規定，實務上向依原告請求（包括訴訟標的及應
    受判決事項之聲明）之性質，綜合採用身分權、人格權之實
    體法之權利區分與有無財產上價值之訴訟法上觀察為區別標
    準，原告如係對於無財產上價值之親屬關係及人格權、身分
    權等有所主張而為請求，即為非因財產權而起訴；如其請求
    具有經濟上利益或金錢上價值，縱其訴訟標的屬人格權（例
    如人格權受侵害之被害人請求加害人賠償精神上慰撫金），
    仍屬因財產權而起訴（最高法院109年度台抗字第836號裁定
    意旨參照）。　　
二、抗告意旨略以：本件確認預售屋買賣契約無效之訴，屬非因
    財產權而起訴，伊訴之聲明亦無財產權上之請求數額，依民
    事訴訟法第77之14條僅能徵收裁判費新臺幣（下同）3,000
    元，爰依法提起抗告，求為廢棄原裁定云云。 　　
三、經查，兩造於民國83年11月14日簽立台糖河北天地店舖住宅
    房地預定買賣契約書（下稱系爭買賣契約），約定由抗告人
    以買賣價金10,173,000元購買臺中市○○區○○段00○00地號建
    案之其中編號A8棟地上物壹加貳層房屋及坐落土地之應有部
    分，暨大廈地下壹層編號下53(機械)汽車停車位（下稱系爭
    房地），其中自備款部分約為總價款35%計為3,563,000元，
    尾款部分約為總價款65%計為661萬元，有系爭買賣契約在卷
    可稽（見原法院卷第19-41頁）。抗告人所提確認系爭買賣
    契約無效之訴，乃影響兩造就系爭房地及價金應否回復原狀
    之財產上問題，具有經濟上利益或金錢上價值，自屬因財產
    權而涉訟，是本件訴訟標的價額，應以系爭買賣契約書約定
    之買賣價金10,173,000元核定。抗告意旨主張本件訴訟屬非
    因財產權起訴，應依民事訴訟法第77條之14徵收裁判費3,00
    0元，尚屬無據。從而，原裁定核定本件訴訟標的價額為10,
    173,000元，核無違誤。抗告意旨指摘原裁定關於訴訟標的
    價額核定不當，求予廢棄，為無理由，應予駁回。
四、據上論結，本件抗告為無理由，爰裁定如主文。 
中　　華　　民　　國　　110 　年　　8 　　月　　31　　日
                          民事第八庭    
                              審判長法　官  杭起鶴
                                    法　官  吳國聖
                                    法　官  黃裕仁
正本係照原本作成。
如不服本裁定應於送達後十日內向本院提出再抗告狀，並繳納再
抗告費新臺幣1,000元。再為抗告應以適用法規顯有錯誤為理由
，並應委任律師為訴訟代理人。因疫情而遲誤不變期間，得向法
院聲請回復原狀。
                                    書記官  王麗珍
中　　華　　民　　國　　110 　年　　9 　　月　　1 　　日